【裁判字號】    89,訴,1074
【裁判日期】    900118
【裁判案由】    廢棄物清理法
【裁判全文】
台灣彰化地方法院刑事判決                        八十九年度訴字第一七四號
    公  訴  人  臺灣彰化地方法院檢察署檢察官
    被      告  乙○○
    選任辯護人  陳世煌律師
                劉嘉堯律師
    被      告  甲○○
    選任辯護人  陳修義
右列被告等因違反廢棄物清理法等案件，經檢察官提起公訴（八十九年度偵字第五六
九七號），本院判決如左︰
    主  文
乙○○、甲○○共同未依廢棄物清理法第二十條規定領有廢棄物清除、處理許可證或
核備文件，從事廢棄物清除，並任意棄置有害事業廢棄物，各處有期徒刑壹年肆月，
均緩刑肆年。
    事  實
一、乙○○未領有廢棄物清除、處理之許可證或核備文件，竟於民國（下同）八十九
    年七月三十日，以新台幣七千元之代價，僱用與其有犯意聯絡亦未領有廢棄物清
    除、處理之許可證或備核文件之甲○○，駕駛車牌號碼五Ｊ─三０三號營業大貨
    車前往彰化縣伸港鄉○○路五一號乙○○住處附近，載運乙○○於上址因從事水
    龍頭表面處理加工所產生之有害事業廢棄物之污泥（屬有害事業廢棄物中之溶出
    毒性事業廢棄物），駛至彰化縣伸港鄉○○村○○○街與文工十街街口空地傾倒
    棄置，而從事廢棄物之清除。嗣當日下午二時許，為彰化縣警察局和美分局員警
    巡邏發現，並會同彰化縣政府環保局人員於該棄置地點當場查獲。
二、案經彰化縣警察局和美分局報請臺灣彰化地方法院檢察署檢察官偵查起訴。
    理  由
一、訊據被告乙○○固坦承有於右揭時地僱請被告甲○○替其清運屋前污泥之事實不
    諱；另被告甲○○亦坦承有於右開時地駕駛營業大貨車載運污泥至彰化縣伸港鄉
    ○○村○○○街與文工十街街口空地傾倒棄置之事實不諱，惟被告二人均辯稱：
    廢棄物清理法第二十二條第二項第四款規定係以經營公民營廢棄物清理業者為規
    範對象，甲○○非廢棄物清除、處理之公、民營機構，與同法第二十二條第二項
    第四款之構成要件尚屬有間（即被告等非該條項款規定之犯罪主體）；又甲○○
    所傾倒之污泥，是清除乙○○屋前水溝所取得，並非事業機構所產生，不能認係
    有害事業廢棄物云云。惟查：被告乙○○僱請被告甲○○替其載運清除之污泥，
    係被告乙○○從事水龍頭表面處理加工所產生之污泥，且該污泥係屬有害事業廢
    棄物中之溶出毒性事業廢棄物等情，已據證人即彰化縣政府環保局人員丙○○到
    庭證述無訛，並有檢查紀錄表彰化縣政府八十九年九月一日八九彰府環四字第一
    一０四四一號函、稽查記錄廢棄物樣品檢驗報告各一份以及現場照片三幀在卷可
    稽。次查被告甲○○載運有害事業廢棄物之行為，依事業廢棄物貯存清除處理方
    法及設施標準第二條第二款規定，係屬「清除」廢棄物之行為；又廢棄物清理法
    第二十條明定「公民營廢棄物清除、處理機構經營廢棄物之貯存、清除或處理業
    務，應列明專業技術人員與貯存清除、處理之工具、方法、設備及場所，向地方
    主管機關申請核發許可證」，此規定係規範公民營機構欲經營廢棄物之貯存、清
    除或處理業務時，應依法向地方主管機關申請核發許可證，俾便行政上之管理及
    監督，以有效清除、處理廢理物，確保環境衛生，苟任何自然人或法人欲經營廢
    棄物之貯存、清除或處理業務時，自應依該規定，以公民營機構之經營型態向地
    方主管機關申請核發許可證，換言之，廢棄物清理法第二十條係明定經營廢棄物
    之貯存、清除或處理業務之要件，一須公民營機構始得為之，二須向地方主管機
    關申請核發許可證。苟任何自然人或法人未以公民營機構之經營型態向地方主管
    機關申請核發許可證，即擅自從事廢棄物之貯存、清除或處理等行為，自應依同
    法第二十二條第二項第四款規定處罰之，被告等所辯「廢棄物清理法第二十二條
    第二項第四款規定係以經營公民營廢棄物清理業者為規範對象」云云，似有誤解
    。綜上，被告等二人上開所辯，純係卸責之詞，不足採信，本案事證已臻明確，
    被告二人犯行均足堪認定，應依法論科。
二、核被告乙○○、甲○○所為，均係犯廢棄物清理法第二十二條第二項第一款、第
    四款之罪。被告乙○○參與同謀，並推由被告甲○○實施，二人均應依共同正犯
    論處。爰審酌被告等未能思及其行為有害環境保護，竟為圖私利，任意清除並棄
    置有害事業廢棄物，破壞環境衛生安全甚鉅，惟被告犯後已遵循環保人員規定，
    委託環保屬認可之公司將上開有害事業廢棄物清除完畢，有照片、函稿、契約書
    等在卷可稽，犯後態度堪稱良好等一切情狀，分別量處如主文所示之刑，以示懲
    儆。末查被告二人前均未曾受有期徒刑以上刑之宣告，有台灣高等法院被告全國
    前案紀錄表二紙在卷可按，經此偵審程序，當能知所警惕，信無再犯之虞，本院
    審酌上情，認主文所宣告之刑，以暫不執行為適當，並均諭知緩刑四年，以啟自
    新。至扣案之營業用大貨車一部（目前已發還交由甲○○保管），雖為共犯被告
    甲○○所有，惟查無證據足資證明係專供清除、處理廢棄物之用，尚無從為沒收
    之諭知（最高法院十八年上字第一四二七號判例意旨參照）。
據上論斷，應依刑事訴訟法第二百九十九條第一項前段，廢棄物清理法第二十二條第
二項第一款、第四款，刑法第十一條前段、第二十八條、第七十四條第一款，判決如
主文。
本案經檢察官林映姿到庭執行職務。
中      華      民      國     九   十    年    一      月    十 八     日
                                      台灣彰化地方法院刑事第二庭
                                            法      官  康  弼  周
右正本證明與原本無異。
如不服本判決，應於判決送達後十日內向本院提出上訴狀（須附繕本）。
                                            法院書記官  田  慧  賢
中      華      民      國     九   十    年    一      月    二十九    日
廢棄物處理法第二十二條第一款、第四款
有左列情形之一者，處一年以上五年以下有期徒刑，得併科一百萬元以下罰金：
一、任意棄置有害事業廢棄物者。
四、未依第二十條規定領有廢棄物清除、處理許可證或核備文件內容貯存、清除、處
    理廢棄物者。
廢棄物清理法第二十條：
公、民營廢棄物清除、處理機構經營廢棄物之貯存、清除或處理業務，應列明專業技
術人員與貯存清除、處理之工具、方法、設備及場存，向地方主管機關申請核發許可
證。但從事有害事業廢棄物之貯存、清除或處理者，地方主管機關應先報請中央主管
機關核准，始得發給許可證。


司法院資訊處製作；財團法人民間司法改革基金會備份。
